【裁判字號】    95,訴,691
【裁判日期】    951115
【裁判案由】    槍砲彈藥刀械管制
【裁判全文】
臺灣板橋地方法院刑事判決               95年度訴字第691號
公  訴  人  臺灣板橋地方法院檢察署檢察官
被      告  甲○○
                    （另案羈押於臺灣臺北看守所）
選任辯護人  謝秉原律師
上列被告因違反槍砲彈藥刀械管制條例案件，經檢察官提起公訴
（94年度少連偵字第111號、94年度偵字第20672號），本院判決
如下：
    主  文
甲○○未經許可，持有可發射子彈具有殺傷力之改造玩具手槍，
處有期徒刑年貳月，併科罰金新臺幣伍萬元，罰金如易服勞役
以新臺幣壹仟元折算壹日。
扣案具有殺傷力仿BERETTA 廠M 九型半自動手槍製造之改造玩具
手槍壹支（槍枝管制編號0000000000號，含彈匣壹個
）沒收。
    事  實
一、甲○○於民國九十四年八月二十五日晚上八時許，在址設臺
    北縣永和市○○路一六四號三樓「新時代紋身房」內，因真
    實姓名不詳，綽號「小龍」之成年男子積欠其新臺幣一、二
    萬元債務，遂基於持有具有殺傷力之改造手槍之犯意，收受
    「小龍」所交付具有殺傷力仿BE RETTA廠M 九型半自動手槍
    製造之改造玩具手槍一支（槍枝管制編號00000000
    00號，含彈匣一個）及不具殺傷力之改造子彈七顆，以擔
    保前開債務，而未經許可持有該具有殺傷力之改造玩具手槍
    一支（含彈匣一個）。嗣於同日晚上十一時五十分許，為警
    在上址執行搜索，扣得上開具有殺傷力之改造玩具手槍一支
    （含彈匣一個）及不具殺傷力之子彈七顆等物而查獲。
二、案經臺北市政府警察局大安分局報請臺灣板橋地方法院檢察
    署檢察官偵查起訴。
    理  由
一、證據能力部分：
    按「被告以外之人於審判外之言詞或書面陳述，除法律有規
    定者外，不得作為證據」，刑事訴訟法第一百五十九條第一
    項定有明文，此即學理上所稱「傳聞證據排除法則」。依上
    開法律規定，傳聞證據原則上固無證據能力，但如法律別有
    規定者，即例外認有證據能力。經查，卷附之內政部警政署
    刑事警察局九十四年八月二十六日刑鑑字第○九四○一三○
    四八七號槍彈鑑定書一份（見臺灣乙○地方法院檢察署九十
    四年度少連偵字第一一一號偵查卷第一百五十三至一百五十
    六頁），性質上雖屬被告以外之人於審判外之書面陳述，然
    係由司法警察等偵查輔助人員於案件未移送檢察官偵辦前之
    調查犯罪階段，依據檢察長之概括授權，先行將查扣之槍砲
    、彈藥等證物送請檢察機關預先核定之專責鑑定人或鑑定機
    關實施鑑定，基於檢察一體原則，該鑑定人或鑑定機關亦應
    視同受承辦檢察官所選任或囑託而執行鑑定業務，其等所出
    具之書面鑑定報告，依刑事訴訟法第一百五十九條第一項及
    同法第二百零八條第一項準用同法第二百零六條第一項之規
    定，屬傳聞法則之例外，應有證據能力，合先敘明。
二、上揭事實，業據被告甲○○迭於警詢、偵查及本院審理時坦
    承不諱，並有上開仿BERETTA廠M九型半自動手槍製造之改造
    玩具手槍一支（槍枝管制編號0000000000號，含
    彈匣一個）足資佐證；又上開槍枝經送請內政部警政署刑事
    警察局鑑定結果，係由仿BERETTA廠M九型半自動手槍製造之
    金屬玩具手槍換裝土造金屬槍管而成之改造手槍，機械性能
    良好，可擊發適用之子彈，認具殺傷力，另扣案之直徑約六
    點八mm之金屬彈頭之土造子彈，經採樣二顆試射，雖可擊發
    ，惟其發射動能不足，認均不具殺傷力，此有內政部警政署
    刑事警察局九十四年八月二十六日刑鑑字第○九四○一三○
    四八七號槍彈鑑定書一份附卷可稽。是本件事證明確，被告
    犯行洵堪認定，應予依法論科。
三、查被告行為後，刑法業於九十四年二月二日修正公布，九十
    五年七月一日起施行。按「行為後法律有變更者，適用行為
    時之法律，但行為後之法律有利於行為人者，適用最有利於
    行為人之法律」，修正後刑法第二條第一項定有明文。此條
    規定係規範行為後法律變更所生新舊法比較適用之準據法，
    本身尚無新舊法比較之問題，於新法施行後，應一律適用新
    法第二條第一項之規定，為「從舊從輕」之比較，先予敘明
    ，再按本次法律變更，比較時應就罪刑有關之共犯、未遂犯
    、想像競合犯、牽連犯、連續犯、結合犯，以及累犯加重、
    自首減輕暨其他法定加減原因（如身分加減）與加減例等一
    切情形，綜其全部罪刑之結果而為比較（最高法院九十五年
    第八次刑事庭會議決議參照）。經查：
（一）被告行為時，關於罰金之最低額，修正前刑法第三十三條
      第五款規定：「罰金：（銀元）一元以上。」經依現行法
      規所定貨幣單位折算新臺幣條例第二條規定折算後，上開
      罰金刑之最低數額為新臺幣三元。而修正後刑法第三十三
      條第五款則規定：「罰金：新臺幣一千元以上，以百元計
      算之。」，即修正後之罰金刑最低數額，已提高為新臺幣
      一千元，比較新舊法適用結果，此部分以被告行為時之舊
      法較有利於被告。
（二）有關易服勞役部分，被告行為時即修正前刑法第四十二條
      第二項規定：「易服勞役以（銀元）一元以上三元以下折
      算一日。但勞役期限不得逾六個月」，而被告行為時之易
      服勞役折算標準，依罰金罰鍰提高標準條例第二條前段規
      定（現已刪除），就其原定數額提高為一百倍折算一日，
      則被告行為時之易服勞役折算標準，最高應以銀元三百元
      折算一日，經折算為新臺幣後，應係以新臺幣九百元折算
      為一日。而修正後刑法第四十二條第三項則規定：「易服
      勞役以新臺幣一千元、二千元或三千元折算一日。但勞役
      期限不得逾一年。」比較修正前後之易服勞役折算標準，
      於折算後之勞役期限未逾六個月時，以修正後之規定，較
      有利於被告，而應適用修正後之刑法第四十二條第三項規
      定，定其折算標準。
（三）綜上全部比較結果，修正後刑法關於罰金刑之最低數額，
      固由修正前之新臺幣三元提高為新臺幣一千元，形式上較
      不利於被告，惟本件被告應併科罰金之數額顯逾新臺幣一
      千元，則上開罰金刑最低數額之提高，尚與被告應併科罰
      金之刑度不生影響，而罰金易服勞役之期限，攸關人身自
      由受拘束期間之久暫，對於被告權益影響甚鉅，修正後刑
      法關於罰金易服勞役之折算標準，已由修正前最高之新臺
      幣九百元折算一日，放寬為以新臺幣一千元、二千元或三
      千元折算一日，且依本案情形，被告應併科罰金之數額經
      折算後，期勞役期限亦不逾六月，應以修正後之刑法規定
      較有利於被告，依刑法第二條第一項但書之規定，本件自
      應適用修正後之刑法規定。又從刑附屬於主刑，除法律有
      特別規定者外，依主刑所適用之法律（最高法院九十五年
      第八次刑事庭會議決議參照），本件扣案物依刑法第十一
      條前段適用刑法總則所為之沒收規定，其主刑為槍砲彈藥
      刀械管制條例第八條第四項，因該條設有併科罰金之規定
      ，而於被告行為後罰金刑之規定已有所變更，業如前述，
      且經整體比較新舊法以適用修正後之規定較有利於行為人
      ，則本件有關沒收之規定，亦應一體適用主刑所適用之新
      法規定。
四、核被告甲○○所為係犯槍砲彈藥刀械管制條例第八條第四項
    之未經許可持有可發射子彈具有殺傷力之改造玩具手槍罪。
    又犯本條例之罪，於偵查或審判中自白，並供述全部槍砲、
    彈藥、刀械之來源及去向，因而查獲或因而防止重大危害治
    安事件之發生者，減輕或免除其刑，槍砲彈藥刀械管制條例
    第十八條第四項定有明文。該條項所謂「並」供述全部槍砲
    、彈藥、刀械之來源「及」「去向」，自係指已將槍械、彈
    藥移轉與他人持有之情形而言，不包括仍為自己持有之情形
    在（最高法院九十三年度台上字第四二二三號判決意旨參照
    ）。本案被告持有扣案槍彈既未移轉與他人持有，自與前揭
    規定情形有間，尚無由依前開規定減輕或免除被告本件犯行
    之刑度，併此敘明。爰審酌槍枝、彈藥之非法製造、寄藏、
    持有及流通等，危害人身安全及社會秩序至鉅，而為國法懸
    為厲禁，並經各類教育及傳媒宣導週知歷數十年，被告應無
    不知之理，詎猶未經許可持有槍枝、子彈，藐視公共規範，
    欠缺守法觀念，甚為可訾，應予非難，兼衡被告持有槍枝之
    數量為一支，及其素行、犯罪動機、目的、手段、犯罪後坦
    承犯行，態度尚稱良好等一切情狀，量處如主文所示之刑，
    並諭知併科之罰金易服勞役之折算標準，以示懲儆。
五、扣案之具有殺傷力仿BERETTA廠M九型半自動手槍製造之改造
    玩具手槍一支（槍枝管制編號0000000000號，含
    彈匣一個），係屬違禁物，應依刑法第三十八條第一項第一
    款之規定宣告沒收。另扣案之不具有殺傷力之子彈七顆均不
    予宣告沒收，併此敘明。
據上論斷，應依刑事訴訟法第二百九十九條第一項前段，槍砲彈
藥刀械管制條例第八條第四項，刑法第十一條前段、第二條第一
項但書、第四十二條第三項、第三十八條第一項第一款，判決如
主文。
本案經檢察官沈志成到庭執行職務。
中    華    民    國    95    年    11    月    15    日
                刑事第十五庭  審判長法  官  陳鴻清
                                    法  官  劉景宜
                                    法  官  劉安榕
上列正本證明與原本無異。
如不服本判決，應於判決送達後十日內向本院提出上訴狀（應附
繕本），上訴於臺灣高等法院。
                                    書記官  楊馥如
中    華    民    國    95    年    11    月    20    日
附錄本案論罪科刑法條全文：
槍砲彈藥刀械管制條例第8條
未經許可，製造、販賣或運輸鋼筆槍、瓦斯槍、麻醉槍、獵槍、
空氣槍或第4條第1項第1款所定其他可發射金屬或子彈具有殺傷
力之各式槍砲者，處無期徒刑或5年以上有期徒刑，併科新臺幣1
千萬元以下罰金。
未經許可，轉讓、出租或出借前項所列槍枝者，處5年以上有期
徒刑，併科新臺幣1千萬元以下罰金。
意圖供自己或他人犯罪之用，而犯前二項之罪者，處無期徒刑或
7年以上有期徒刑，併科新臺幣1千萬元以下罰金。
未經許可，持有、寄藏或意圖販賣而陳列第1項所列槍枝者，處3
年以上10年以下有期徒刑，併科新臺幣700萬元以下罰金。
第 1 項至第 3 項之未遂犯罰之。


司法院資訊處製作；財團法人民間司法改革基金會備份。
